【裁判字號】    98,上易,619
【裁判日期】    980526
【裁判案由】    詐欺
【裁判全文】
臺灣高等法院臺中分院刑事判決         98年度上易字第619號
上  訴  人  臺灣臺中地方法院檢察署檢察官
被      告  乙○○
上列上訴人因被告犯詐欺案件，不服臺灣臺中地方法院九十七年
度易字第九六九號中華民國九十八年二月二十七日第一審判決（
起訴案號：臺灣臺中地方法院檢察署九十六年度偵字第二五一八
一號），提起上訴，本院判決如下：
    主  文
上訴駁回。
    理  由
一、本案經本院審理結果，認第一審以不能證明被告乙○○犯罪
    ，而為其無罪之諭知，並無不當，應予維持，並引用第一審
    判決書記載之理由（如附件）。
二、檢察官上訴意旨謂以：原審判決被告無罪，固非無見，惟查
    ：(一)被告否認犯罪，並辯稱：當時與告訴人丙○○為男女朋
    友，藍寶石是在丙○○生日時送給丙○○之生日禮物云云；
    然查，證人賴媄方於審理中具結證稱：民國九十五年六月才
    到卡拉ＯＫ店上班等語，核與被告所稱：於九十五年五月剛
    認識丙○○時，數日後伊生日，即帶丙○○到賴媄方店內慶
    生，並告訴賴媄方丙○○為其男朋友一情，並不相符，告訴
    人丙○○陳稱未見過賴媄方等語，似較可採，且縱然被告所
    稱：伊與告訴人丙○○為男女朋友關係等語為真，惟此與告
    訴人丙○○指訴被告以低品質合成品，偽稱為高級天然寶石
    ，售予其新臺幣（下同）六十五萬元，向其詐騙六十五萬元
    ，並無直接必然之關係。(二)再者，證人戊○○證稱：有幫被
    告代工藍寶石很多次，但樣式已不記得，被告曾託丙○○前
    去店內三次，都沒有讓他簽收，是事後由被告補簽等語，本
    件依被告所提出之估價單三聯單，其上並無被告簽收之簽名
    ，並無法證明被告是當日取得該加工品，且被告拿給證人戊○○代工之藍寶石，有好幾次，證人戊○○並無法記得次數
    ，顯見次數之多，而被告所提出之估價單上是記載入主石為
    藍寶石，以及其於鑽石數量、克拉數，就此並無特殊或單一
    性，被告所交予證人戊○○加工之藍寶石，其中數顆均為此
    種款式，亦非不可能；是以依證人戊○○之證述及被告提出
    之估價單，僅能證明，被告有請證人戊○○代工藍寶石戒指
    ，且款式與被告交予告訴人丙○○之戒指相同，但時間是否
    為估價單上所記載之時間，並無以為證，且亦不能確定估價
    單所記載之藍寶石戒指與估價單上所載之加工物為同一顆，
    原審依其上開證述，認定證人戊○○有加工上開藍寶石之事
    實，似有未洽之處。(三)藍寶石部分確有鑑定單位鑑定係合成
    之寶石，非真正的寶石，此外，並有國泰世華銀行存摺提領
    資料可證明告訴人丙○○向被告購買上開藍寶石之價金證明
    ，被告以低廉之寶石，向告訴人丙○○訛稱價值高達六十五
    萬元，其詐欺犯行至堪認定。(四)鑽石部分，被告經告訴人丁○○要求，所提出之原文證書，亦係載明含有棕色之黃鑽石
    ，與原審送鑑定之鑑定書上所載，其價格會因等級、瑕疵情
    形，而有極大之差距；且告訴人丁○○係因被告陳稱其所出
    售之物為正黃彩鑽，而有購買之意願，若非正黃彩鑽，告訴
    人丁○○豈有以如此高價向被告購買之理，被告所辯：出售
    當時並未強調該鑽石為正黃彩鑽云云，顯與事實不符，故本
    件被告確有以棕色之彩鑽，向告訴人丁○○訛稱為黃彩鑽，
    誘騙其購買之情形。(五)原審又以告訴人丙○○、丁○○未提
    出買賣契約書以及在４Ｃ咖啡店用餐之統一發票以證明有買
    賣及用餐之事實，而認為告訴人丙○○、丁○○之指訴並非
    真實等語，然被告與他人買賣珠寶並未以書立契約為必要，
    而原審亦未命告訴人提出餐廳之統一發票以佐其說，竟以此
    點認定是否有至餐廳用餐一節無以為證，亦嫌率斷。綜上所
    述，被告向告訴人丙○○、丁○○二人詐欺之犯行，均堪認
    定，本件原審判決，認定事實既有上開違誤，爰依法提起上
    訴，請將原判決撤銷，更為適當合法之判決等語。
三、經查：本件公訴人認被告涉犯刑法第三百三十九條第一項之
    詐欺取財罪嫌，經原審法院整理其所持之主要論據，無非謂
    以：「證人賴媄方於原審法院審理中具結證稱其九十五年六
    月才到卡拉ＯＫ店上班等語。與被告所辯於九十五年五月剛
    認識丙○○時，數日後伊生日，即帶丙○○到賴媄方店內慶
    生，並告訴賴媄方，丙○○為其男朋友一情，並不相符，故
    以告訴人丙○○供稱其未見過賴媄方等語較可採。且證人戊○○雖證稱：其有幫被告代工藍寶石很多次，但樣式已不記
    得，被告曾託丙○○前去店內三次，都沒有讓他簽收，是事
    後由被告補簽等語，但本件依被告所提出之估價單三聯單，
    其上並無被告簽收之簽名，並無法證明被告是當日取得該加
    工品。且被告拿給戊○○代工之藍寶石有好幾次，戊○○並
    無法記得次數，顯見次數之多。而被告所提出之估價單上是
    記載入主石為藍寶石，以及其餘鑽石數量、克拉數，就此並
    無特殊或單一性，被告所交予戊○○加工之藍寶石，其中數
    顆均為此種款式，亦非不可能。是依證人戊○○之證述及被
    告提出之估價單，僅能證明被告有請戊○○代工藍寶石戒指
    ，且款式與被告交予丙○○之戒指相同，但是否為估價單上
    所記載之時間，並無以為證，且亦不能確定估價單所記載之
    藍寶石戒指與估價單上所載之加工物為同一顆。被告所提出
    的單據上面並無簽收日期，無法證明戊○○是在一月二十二
    日或交給丙○○那天幫他代工產品。而藍寶石部分有鑑定單
    位鑑定係合成之寶石，非真正的寶石，合成與真正天然的藍
    寶石價格差異非常大。本件並有告訴人丙○○國泰世華銀行
    存摺提領資料，可證明告訴人廖敏惠確有向被告購買上開藍
    寶石，被告係以低廉之寶石，向丙○○訛稱價值高達六十五
    萬元。至於鑽石部分，被告經告訴人丁○○要求，所提出之
    原文證書，亦係載明含有棕色之黃鑽石與原審法院送鑑定之
    鑑定書上所載之黃彩鑽，所指應非同一物，與丁○○要求購
    買之正黃彩鑽要求不同，而鑽石的度會影響它的等級，其價
    格也因等級、瑕疵不同而有差異，告訴人要求購買的是正黃
    彩鑽，本件被告卻以棕色之彩鑽，向告訴人丁○○訛稱為黃
    彩鑽，被告確有詐欺之犯行等情」等語（見原判決書第三頁
    第十三行起至第四頁第十四行止），惟經原審法院就卷內證
    據調查之結果為綜合判斷（見原判決理由四之至部分，
    即原判決書第四至十頁），認本件告訴人丙○○、丁○○雖
    各持有系爭藍寶石戒指及正黃彩鑽，然就其等係向被告購買
    上開藍寶石戒指及彩鑽部分，均未提出買賣契約以實其說，
    而其等之指訴復有歧異及違反常情之處，自難依此即認被告
    有向告訴人丙○○、丁○○二人偽以劣質品高價出售上開珠
    寶而詐得不法利益之情，且經檢視公訴人所提之各項直接證
    據及間接證據，就被告有無施用詐術之行為，均仍有若干合
    理懷疑未能排除，無從證明被告有詐欺取財之犯行，且查無
    其他積極確切證據足證被告犯罪，其犯罪不能證明，爰依法
    諭知無罪之判決，經核其所據之理由及適用法律，並無任何
    違誤之處。檢察官固執前詞提起本件上訴，惟其上開所指被
    告有罪之理由，其中理由(一)至(四)部分，與其前向原審法院所
    提出上開經原審法院整理其認被告涉犯刑法第三百三十九條
    第一項之詐欺取財罪嫌所持之主要論據完全相同，非惟未提
    出任何新事證以供本院調查，各該所指亦僅係就原判決已明
    白論斷之事項於不顧，空言再行爭執，片面主觀以推測或擬
    制之方法，對原判決所認定之事實再為質疑，並逕行推斷被
    告涉犯本件公訴意旨所指訴之犯行，皆乏所據，殊無足採；
    況且，本件告訴人丙○○、丁○○其等之指訴在本案存有歧
    異及違反常情之處，除原判決理由所列出之情形外，就告訴
    人丙○○究係是向被告購買本案系爭藍寶石戒指或係是與被
    告合夥投資寶石生意一節，告訴人丙○○於九十六年十二月
    十日執持其所有之國泰世華銀行存摺影本向警方證述其分別
    於九十五年十二月八日提領二十五萬元、同年月二十五日提
    領十萬元、九十六年一月十一日提領二十萬元現金等情時，
    當警方向其詢問：「為何分三次提領？時間長達一個月之久
    ？」告訴人丙○○係答稱：「因為在九十五年十二月份時，
    乙○○拿裸石大力促銷，說其投資寶石可獲利，我當時有一
    點心動就陸續提領出現金準備投資。」等語（見九十六年度
    核退字第二三四二號偵卷第四至五頁），探其語意似為表達
    其欲與被告合夥投資寶石生意，或至少堪以認定告訴人丙○○在當時尚未決定要向被告購買本案系爭藍寶石戒指，以及
    要將上開款項作為支付購買系爭藍寶石戒指之價金之事實，
    則其事後在本案偵審中改口證述其實際上是向被告購買系爭
    藍寶石戒指云云而翻異前詞，實值啟人疑竇，無法遽採；又
    告訴人丁○○就其發現本案系爭含棕色黃鑽有異狀，究係於
    何時及以何方式向被告索取保證書一節，其於九十七年一月
    十五日為檢察官偵訊時，當日先係證稱：「…保證書是事後
    才給我的，是我跟丙○○講說看起來不太像黃鑽，所以我請
    廖老師去跟乙○○要保證書這是一月份的事情…」（見九十
    六年度偵字第二五一八一號偵卷第八頁），而當檢察官詢及
    ：「你知道丙○○有跟乙○○買藍寶石？」告訴人丁○○則
    答稱：「有…丙○○在買了藍寶石之後每天都戴著【此部分
    證詞尚且與告訴人丙○○於同日經檢察官隔離訊問所證述：
    「（為何到九十六年八月才報案？）買了之後我就放著，沒
    有戴，一到到八月才戴…」等語明顯不符，見九十六年度偵
    字第二五一八一號偵卷第七頁】，之後我提醒說那麼貴買的
    應該去鑑定一下，在買的當天乙○○沒有給保證書，當天我
    有跟乙○○要保證書，乙○○說事後會給，但是一直拖」等
    語（見九十六年度偵字第二五一八一號偵卷第九頁），衡情
    告訴人丁○○乃智識成熟之人，其既一直強調在九十六年一
    月十一日當天向被告以二十二萬元購買系爭含棕色黃鑽，且
    在現場已檢視出系爭含棕色黃鑽有異狀，詎其究係於何時及
    以何方式向被告索取攸關系爭含棕色黃鑽真假之保證書此等
    重要事項，於檢察官偵訊當日卻為前後顯然不一之證詞，且
    未請求更正，明顯與常理相悖，亦不合乎一般人之經驗法則
    ，是其就本案重要事項前後證述不一，且與另一告訴人丙○○之證詞互有矛盾之處，顯有瑕疵可指，自不能僅憑告訴人
    丁○○片面之指訴即遽入被告於罪，併此補充說明本件被告
    無罪之理由如上。至檢察官上開所持被告有罪之上訴理由(五)
    部分，揆其真意應係就原審判決以告訴人丙○○、丁○○未
    提出買賣契約書以及在４Ｃ咖啡店用餐之統一發票以證明有
    買賣及用餐之事實，而認定告訴人丙○○、丁○○之指訴並
    非真實所為之指摘，惟該部分僅為原審判決對告訴人丙○○
    、丁○○雖指訴本件被告涉有公訴意旨所指之犯行，然告訴
    人等人仍未就其等之陳述向法院提出相當證據以資審認其等
    陳述是否與事實相符所為之補充說明，縱排除該等說明仍無
    法據此認定本件被告有何詐欺犯行，公訴人執此理由提起上
    訴指摘原判決不當，自屬誤會。從而檢察官上訴意旨所述各
    節或未憑證據空言推斷，或置原判決之論敘於不顧對原審法
    院已詳加調查之事項再行爭執，尚乏所據，皆不足採。是檢
    察官以前開情詞提起上訴，指摘原判決不當，為無理由，應
    予駁回。
據上論斷，應依刑事訴訟法第三百七十三條、第三百六十八條，
判決如主文。
本案經檢察官甲○○到庭執行職務。
中    華    民    國    98    年    5     月    26    日
            刑事第九庭    審判長法  官  江  德  千
                                法  官  賴  妙  雲
                                法  官  許  旭  聖
以上正本證明與原本無異。
不得上訴。
                                書記官  紀  美  鈺
中    華    民    國    98    年    5     月    26    日


司法院資訊處製作；財團法人民間司法改革基金會備份。
